臺灣臺南地方法院刑事判決　　　　　　 94年度交訴字第126號
公　訴　人　臺灣臺南地方法院檢察署檢察官
被　　　告　甲○○　男　32歲.
上列被告因過失致死案件，經檢察官提起公訴（94年度偵字第59
33號），被告就被訴事實為有罪之陳述，本院裁定進行簡式審判
程序，判決如下：
    主  文
甲○○因過失致人於死，處有期徒刑陸月，如易科罰金，以參佰
元折算壹日。
    事  實
一、甲○○考領有重型機車駕駛執照，於民國九十四年一月二十
    三日上午九時二十五分許，騎乘車牌號碼ＯＮＺ─二六六號
    重機車，沿台南市○○路○段由東向西方向騎駛，行經該路
    段一○六號前時，本應注意機器腳踏車行駛之車道，應依標
    誌或標線之規定行駛，及汽車（含機車）行駛時，駕駛人應
    注意車前狀況，隨時採取必要安全措施，以避免危險之發生
    ，而依當時之天候晴、日間自然光線、市區道路○路面乾燥
    、無缺陷、亦無障礙物，並無不能注意之情事，詎甲○○應
    注意、能注意，竟疏未注意騎乘機車行駛在地面劃設有「禁
    行機車」之內側快車道上，及疏於注意車前動態。適有行人
    蔡劉梅在該處由北往南步行欲穿越道路，原應注意行人在劃
    有分向限制線之路段，不得穿越道路，並依當時情形，客觀
    上亦無不能注意之情事，蔡劉梅能注意竟疏於注意，貿然在
    劃有分向限制線之路段穿越道路，甲○○見狀煞避不及，致
    所騎乘機車之前車頭處撞擊蔡劉梅，造成蔡劉梅受有「顱內
    出血」等傷害，經送醫急救後，仍因「中樞神經衰竭」延至
    九十四年二月一日下午二時三十五分不治死亡。車禍事故發
    生後，經台南市警察局第二分局員警到場處理，在警員尚不
    知何人為肇事車輛之駕駛人前，甲○○主動表示其為駕駛人
    並自首犯行，接受裁判。
二、案經蔡劉梅之配偶乙○○訴請台灣台南地方法院檢察署檢察
    官偵查起訴。
    理  由
一、本件被告甲○○所犯係死刑、無期徒刑、最輕本刑為三年以
    上有期徒刑以外之罪，其於準備程序中就被訴事實為有罪之
    陳述，經法官告知簡式審判程序之旨，並聽取公訴人及被告
    之意見後，認為適宜由受命法官獨任進行簡式審判程序，依
    刑事訴訟法第二百七十三條之一第一項規定，裁定由受命法
    官獨任進行簡式審判程序，合先敘明。
二、訊據被告甲○○對於上揭時、地騎乘前開機車，行駛在地面
    劃設有「禁行機車」之內側快車道上，並疏於車前動態，因
    而肇事，致被害人蔡劉梅受有前開傷害，經送醫急救後，仍
    因「中樞神經衰竭」延至九十四年二月一日下午二時三十五
    分不治死亡等事實供承不諱，核與證人即告訴人乙○○於警
    訊時證述之情節大致相符，並有道路交通事故現場圖、道路
    交通事故調查報告表(一)、(二)、及道路交通事故現場照片十三
    張等附卷可稽。而被害人蔡劉梅確係因本件交通事故，受有
    前開傷害，經送醫急救後，仍不治死亡，有被害人蔡劉梅之
    國立成功大學醫學院附設醫院診斷證明書一紙，且經台灣台
    南地方法院檢察署檢察官督同法醫師相驗明確，並製有相驗
    屍體證明書、驗斷書及勘驗筆錄在卷足憑。是被告自白，核
    與事實相符。
三、按機器腳踏車行駛之車道，應依標誌或標線之規定行駛；汽
    車行駛時，駕駛人應注意車前狀況，並隨時採取必要安全措
    施；道路交通安全規則第九十九條第一項及第九十四條第三
    項分別定有明文。被告於前揭時地騎乘機車本應注意上開規
    定，且依當時情形，客觀上又無不能注意之情形，竟疏未注
    意騎駛在地面劃設有「禁行機車」之內側快車道上，及疏於
    注意車前動態，因而肇事導致被害人死亡。復按行人穿越道
    路，在劃有分向限制線之路段，不得穿越道路，道路交通安
    全規則第一百三十四條第二款亦有明文。被害人蔡劉梅亦疏
    未注意在劃有分向限制線之路段不得穿越道路，即貿然步行
    穿越該道路。是被告及被害人蔡劉梅本身均有違前開規定之
    注意義務，其二人均顯有過失甚明。又本件經送請台灣省台
    南區車輛行車事故鑑定委員會鑑定結果認為：「蔡劉梅徒步
    行走，穿越道路未注意左右來車，為肇事原因。被告甲○○
    駕駛普通重型機器腳踏車，行駛內側車道，未減速慢行，未
    注意車前狀況，同為肇事原因」，此有台灣省台南區車輛行
    車事故鑑定委員會九十四年四月二十一日南鑑字第○九四五
    九○一五○○號函暨所附鑑定意見書在卷足憑。益證被告於
    本件車禍之發生，其有過失。而被害人蔡劉梅確因本件車禍
    受有前述傷害，雖經送醫急救，仍因「中樞神經衰竭」延至
    九十四年二月一日下午二時三十五分不治死亡，已如前述，
    是被害人既因本件車禍而死亡，與被告之過失行為間並有相
    當因果關係。綜上所述，本件事證明確，被告上開犯行，已
    堪認定。至被害人蔡劉梅雖亦有疏未注意在劃有分向限制線
    之路段不得穿越道路，足認就本件車禍事故之發生亦有過失
    ，然本件車禍既係被告之過失併合而發生，是被告前開過失
    之責究未能據此解免，附此說明。
四、核被告甲○○所為，係犯刑法第二百七十六條第一項之過失
    致人於死罪。被告於肇事後犯罪未被發覺前，即向處理警員
    坦承肇事而自首，有台南市○○○道路交通事故肇事人自首
    情形紀錄表一紙在卷足憑，係對於未經發覺之犯罪自首而接
    受裁判，應依刑法第六十二條前段規定減輕其刑。爰審酌被
    告之品行，未注意相關交通安全之規定，終至肇事致被害人
    於死，造成無可挽救之遺憾，並使被害人家屬痛失至親，其
    過失之程度，且事後亦未能與被害人家屬達成民事和解，及
    犯後態度等一切情狀，量處如主文所示之刑，並諭知易科罰
    金之折算標準。
據上論斷，應依刑事訴訟法第二百七十三條之一第一項、第二百
九十九條第一項前段，刑法第二百七十六條第一項、第四十一條
第一項前段、第六十二條前段，罰金罰鍰提高標準條例第一條前
段、第二條，判決如主文。
本案經檢察官丙○○到庭執行職務。
中　　華　　民　　國　　94　　年　　7 　　月　　6 　　日
                  交通法庭  法　官  洪榮家
右正本證明與原本無異。
如不服本判決，應於判決送達後10日內，向本院提出上訴狀（應
附繕本）。
                            書記官  陳志德
中　　華　　民　　國　　94　　年　　7 　　月　　6 　　日
附錄本案論罪科刑法條全文：
刑法第276條第1項：
因過失致人於死者，處2年以下有期徒刑、拘役或2千元以下罰金
。
